# 关于母公司吸收合并子公司的会计处理及报表编制

提问人：zhanglifa 时间：2020-02-23 08:05:29
背景：A公司拥有多家子公司，其中B公司是全资子公司之一，A公司需要编制合并报表。根据业务需求，A公司在2019 年 6 月将B公司进行吸收合并，形成自己的分公司，并单独核算。在A公司将B公司吸收合并时如何处理，在2019 年 12 月 31 日编制报表时如何进行处理：
1 、A公司将子公司B公司吸收合并为分公司，根据企业会计准则解释第 7 号的规定，“母公司对原子公司长期股权投资的账面价值与原子公司的各项资产、古债务转入原母公司形成的差额，应调整资本公积；资本公积不足冲减的，调整留存收益”。所以， 2019 年 6 月，在A公司的单体报表处置长期股权投资，将长期股权投资与分公司净资产的差额确认资本公积。
2 、 2019 年年报编制年度报表时：母公司报表编制时，将B公司 12 月 31 日的资产负债表合并，将B公司6-12月的利润表合并，母公司报表的期初未分配利润与本期净利润的不勾稽调整资本公积。A公司合并报表时，只合并B公司1-5月的利润表，并将合并报表期初未分配利润与本期损益的不勾稽调整资本公积。最终在合并报表层面，不对报表产生任何影响。
3 、是否可以这么理解？A公司吸收合并B公司适用同一控制下企业合并，视同开始就按照分公司合并，在编制A公司的母公司汇总报表时，直接合并B公司全年的报表？
请各位大神赐教，鄙人以上的理解是否合理？第 3 个问题是否可行？

回答人：chenyiwei
你对问题 1 、 2 的理解基本合理。要强调的是该事项不能对合并报表产生任何影响。母公司个别报表层面确认的资本公积在合并报表层面要消除。
3 、母公司吸收子公司不属于会计上的企业合并。母公司的汇总报表中只能纳入B公司被吸收合并后的数据，此前的数据不能纳入汇总报表。（汇总报表也就是母公司的单户个别报表。）